臺灣臺北地方法院民事判決　　　　　　　93年度訴字第4672號
原　　　告　華億通風設備有限公司
法定代理人　甲○○
訴訟代理人　林明正律師
複　代理人　周志吉律師
被　　　告　新企電子工程股份有限公司
法定代理人　乙○○
上列當事人間請求給付買賣價金等事件，本院於民國94年5月16
日言詞辯論終結，判決如下：
    主  文
被告應給付原告新台幣壹佰零柒萬肆仟伍佰捌拾壹元及自民國94
年1月6日起至清償日止，按年息5%計算之利息。
被告應將附表所示之本票其中壹紙返還原告。
訴訟費用由被告負擔。
本判決第一項於原告以新台幣參拾伍萬玖仟元供擔保後，得假執
行。
    事實及理由
一、本件被告經合法通知後，未於言詞辯論期日到場，核無民事
    訴訟法第386條所列各款情形，依原告之聲請，由其一造辯
    論而為判決。
二、被告抗辯：伊公司業已向本院為提出重整之聲請，並經本院
    准予緊急處分在案，故本件訴訟程序應予停止云云。查，被
    告固曾向本院為重整聲請，然因被告公司並無重整之實益，
    經本院駁回其重整之聲請乙節，有卷附本院93年度聲字第
    3339 號民事裁定、93年度整字第4號民事裁定可憑（見本院
    卷第47至50頁），是本件自無依公司法第294條規定生當然
    停止訴訟程序之必要，是被告抗辯：本件訴訟程序應予停止
    云云，容有誤會，合先陳明。
三、查，被告原名稱為「新企工程股份有限公司」，嗣更名為「
    新企電子工程股份有限公司」，有卷附股份有限公司公司變
    更登記表為證（見本院卷第34至38頁），故該公司同一性並
    未變更，次予陳明。
四、原告起訴主張：(一)被告前曾向伊購買「進排風機」設備，金
    額為新台幣（下同）997,500元（含稅），嗣又再追加部分
    設備款項為77,081元（含稅），總計為1,074,581元。伊業
    已依被告指示將上列設備送交至花蓮市○○路3巷巷口（即
    慈濟醫學中心急診大樓新建工程工地），則依約被告應給付
    伊上列價金。(二)另被告於91年間向伊購買「風機設備及排煙
    閘門」等設備，總價為2,215,000元（含稅），伊業已依約
    交貨完成，並開立如附表所示總價款10％（即221,500元）
    之面額各110,750元之本票計兩紙，以供被告保固之用，分
    二年保固，並約定於工程保固其第一、二年期滿時無息退還
    予伊。因該工程第一期保固期間業已屆至，則伊依約併訴請
    被告應將附表所示本票其中一紙依約返還。爰依買賣契約之
    法律關係，訴請被告應給付上列貨款、及返還保固本票一紙
    等情。並於本院聲明：(一)被告應給付原告1,074,58 1元，及
    加計自起訴狀繕本翌日起算之法定遲延利息。(二)被告應將如
    附表所示之本票其中一紙返還予原告。(三)第一項聲明並願供
    擔保請准宣告假執行。
五、本件應審究者為(一)被告是否業已給付買賣價金1,074,581元
    ？(二)又兩造91年間之買賣契約中，原告第一期保固期間是否
    業已屆至，而得請求被告返還如附表所示本票一紙？
  (一)、被告是否業已給付買賣價金1,074,581元？
    １、經查，原告主張：被告被告前曾向伊購買「進排風機」
        設備，金額為997,500元（含稅），嗣又再追加部分設
        備款項為77,081元（含稅），總計為1,074,581元。伊
        業已依被告指示將上列設備送交至花蓮市○○路3巷巷
        口（即慈濟醫學中心急診大樓新建工程工地）等情，業
        據提出訂購合約書、報價單、統一發票、出貨單等件為
        證（見本院卷第8至18頁），被告經合法通知後（見本
        院卷第30頁），就此部分未爭執（見本院卷第31至32頁
        ），視同自認（民事訴訟法第280條第3項準用第1項規
        定參照），故原告此部分主張之事實，堪信為真。
    ２、雖被告抗辯：原告應就伊尚未給付上列價金乙事，負舉
        證責任云云。然按，當事人主張有利於己之事實者，就
        其事實有舉證之責任，民事訴訟法第277條前段定有明
        文。且，主張法律關係存在之當事人，僅須就該法律關
        係發生所須具備之特別要件，負舉證之責任，至於他造
        主張有利於己之事實，應由他造舉證證明（最高法院48
        年台上字第887號判例意旨參照）。查，原告就兩造間
        系爭買賣契約成立且依約交付貨品乙節，既已舉證如前
        所述，並為被告所不爭執，則依據民法第345條及第367
        條規定，被告自有給付原告上列價金之義務。準此，依
        舉證責任分配原則，被告自應就其業已給付價金乙事，
        負舉證責任始為適法。是被告抗辯：原告應就伊尚未給
        付價金乙事，負舉證責任云云，顯無可取。
    ３、綜上，被告迄今並未就「給付價金予原告」乙節舉證證
        明之，是原告主張被告尚未依約給付上列買賣價金，自
        屬可採。
  (二)又兩造91年間之買賣契約中，原告第一期保固期間是否業已
    屆至，而得請求被告返還如附表所示本票一紙？
    經查，原告主張：被告於91年間向伊購買「風機設備及排煙
    閘門」等設備，總價為2,215,000元（含稅），伊業已依約
    交貨完成，並開立如附表所示總價款10％（即221,500元）
    之面額各110,750元之本票計兩紙，以供被告保固之用，分
    二年保固，並約定於工程保固其第一、二年期滿時無息退還
    予伊。因該工程第一期保固期間業已屆至等情，業已提出91
    年1月20日買賣合約書、及附表所示發票日92年10月25日之
    本票二紙為證（見本院卷第20至24頁），而被告經合法通知
    後（見本院卷第30 頁），就此部分未並未以書狀爭執（見
    本院卷第31至32 頁），視同自認（民事訴訟法第280條第3
    項準用第1項規定參照），故原告此部分主張之事實，亦屬
    可採信為真。次查，依據兩造系爭買賣合約書第13條第2項
    約定：「．．．請款同時需開立合約總價款各5％之公司本
    票二張作為保固金，上開保固金分別於工程保固期第一、二
    年期滿時無息退還予乙方（指原告）。」以觀（見本院卷第
    20頁），本件合約保固第一年至遲應於93年10月25日後即已
    屆至，故原告依約該規定，訴請被告應返還如附表所示本票
    其中一張，尚屬有據，應予准許。
六、從而，本件原告依據買賣契約之法律關器，訴請(一)被告應給
    付原告買賣價金1,074,581元，及加計自起訴狀繕本翌日（
    即94年1月6日）起算之法定遲延利息；暨(二)被告應將如附表
    所示之本票其中一紙返還予原告；於法有據，應予准許。
七、原告陳明願供擔保，請求宣告假執行，核無不合，茲酌定相
    當之擔保金額，予以准許。
八、本件事證已臻明確，兩造其餘攻擊或防禦方法，經本院審酌
    後，認均與本件之結論無涉，茲不再一一論述，併予敘明。
九、據上論結，本件原告之訴為有理由，依民事訴訟法第385條
    第1項前段、第78條、第390條第2項，判決如主文。
中　　華　　民　　國　　94　　年　　5 　　月　　30　　日
                  民事第一庭    法　官　楊絮雲
以上正本係照原本作成
如對本判決上訴，須於判決送達後20日內向本院提出上訴狀
中　　華　　民　　國　　94　　年　　5 　　月　　30　　日
                    　　　　　　書記官　高秋芬
